【裁判字號】    97,訴,383
【裁判日期】    970630
【裁判案由】    違反毒品危害防制條例
【裁判全文】
臺灣屏東地方法院刑事判決               97年度訴字第383號
公  訴  人  臺灣屏東地方法院檢察署檢察官
被      告  甲○○
                    （另案臺灣屏東監獄竹田分監執行中）
上列被告因違反毒品危害防制條例案件，經檢察官提起公訴（97
年度毒偵字第424 號），茲因被告就被訴事實為有罪之陳述，經
告知簡式審判程序意旨，並聽取公訴人及被告之意見後，本院合
議庭裁定由受命法官獨任依簡式審判程序審理，判決如下：
    主  文
甲○○施用第一級毒品，累犯，處有期徒刑壹年肆月。
    事  實
一、甲○○有多次犯罪經法院判刑確定之紀錄，最近一次經有期
    徒刑執行完畢情形如下：
  (一)民國91年間因施用第一級、第二級毒品而違反毒品危害防制
    條例案件，經本院91年度訴字第870 號判處有期徒刑1 年、
    8 月，應執行有期徒刑1 年6 月確定，於93年5 月12日入監
    執行。
  (二)92年間又因施用第一級、第二級毒品而違反毒品危害防制條
    例案件，經臺灣高等法院高雄分院93年度上訴字第499 號（
    本院92年度訴字第767 號）判處有期徒刑1 年2 月、10月，
    應執行有期徒刑1 年10月確定，與上開(一)部分所示徒刑接續
    執行，於95年12月18日因縮刑假釋出監，96年5 月25日因縮
    刑假釋期滿未經撤銷假釋而執行完畢。
二、又其前因施用毒品案件，經本院87年度毒聲字第818 號裁定
    令入勒戒處所施予觀察、勒戒，於87年10月29日入所執行，
    因有繼續施用毒品傾向，經本院87年度毒聲字第1043號裁定
    令入戒治處所施予強制戒治，87年12月8 日轉入執行，88年
    5 月29日期滿執行完畢；嗣又因施用毒品案件，經本院91年
    度毒聲字第1411號裁定令入戒治處所施予強制戒治，92年3
    月12日轉入執行，因無繼續施用毒品傾向，經裁定停止戒治
    ，所餘期間付保護管束，於92年8 月4 日出所，93年3 月11
    日期滿未經撤銷停止戒治執行完畢。
三、詎其經前開有期徒刑及強制戒治執行完畢後5 年內，仍不知
    悔改，復基於施用第一級毒品之犯意，於97年1 月14日晚間
    某時，在其位於屏東縣林邊鄉○○村○○路1 號之住處內，
    以皮下注射之方式（針筒於查獲前已經丟棄而滅失），施用
    第一級毒品海洛因1 次。嗣為臺灣屏東地方法院檢察署檢察
    官依檢舉人舉發，於97年1 月15日上午10時許通知其到庭而
    查獲。其經採尿送驗結果，呈嗎啡即海洛因經人體水解代謝
    產物陽性反應。
四、案經臺灣屏東地方法院檢察署檢察官自動分案偵查起訴。
    理  由
一、前揭施用第一級毒品海洛因之犯罪事實，業據被告甲○○於
    本院審理時自承不諱，又其經查獲採尿送臺灣檢驗科技股份
    有限公司以氣相層析質譜儀法（GC／MS）檢驗結果，亦呈海
    洛因經人體代謝之產物即可待因、嗎啡陽性反應，有該公司
    97年2 月5 日，編號KＺ000000000000號濫用藥物尿液檢驗報
    告附卷，乃鑑定機關本於專業知識暨以精密儀器測試所得之
    結論，自可憑信。被告甲○○自白施用海洛因，堪信與事實
    相符。
二、被告甲○○前因施用毒品案件，經本院87年度毒聲字第818
    號裁定令入勒戒處所施予觀察、勒戒，於87年10月29日入所
    執行，因有繼續施用毒品傾向，經本院87年度毒聲字第1043
    號裁定令入戒治處所施予強制戒治，87年12月8 日轉入執行
    ，88年5 月29日期滿執行完畢；嗣又因施用毒品案件，經本
    院91年度毒聲字第1411號裁定令入戒治處所施予強制戒治，
    92年3 月12日轉入執行，因無繼續施用毒品傾向，經裁定停
    止戒治，所餘期間付保護管束，於92年8 月4 日出所，93年
    3 月11日期滿未經撤銷停止戒治執行完畢，有臺灣高等法院
    被告前案紀錄表、臺灣屏東地方法院檢察署刑案資料查註紀
    錄表、全國施用毒品案件紀錄表、受觀察勒戒人毒品及前科
    紀錄簡列表各1 份在卷可按，其經強制戒治執行完畢，5 年
    內再犯本件施用第一級毒品海洛因之犯罪事證已臻明確，應
    依法論科。
三、按海洛因為毒品危害防制條例第2 條第2 項第1 款規定之第
    一級毒品，除法律另有規定者外，不得持有、施用。核被告
    甲○○所為，係犯毒品危害防制條例第10條第1 項之施用第
    一級毒品罪。其因施用而持有海洛因之低度行為，應為施用
    之高度行為所吸收，不另論罪。又被告甲○○前因施用第一
    級、第二級毒品而違反毒品危害防制條例案件，經本院91年
    度訴字第870 號判處有期徒刑1 年、8 月，應執行有期徒刑
    1 年6 月確定，於93年5 月12日入監執行，並與另案因施用
    第一級、第二級毒品而違反毒品危害防制條例，經臺灣高等
    法院高雄分院93年度上訴字第499 號（本院92年度訴字第76
    7 號）判處有期徒刑1 年2 月、10月，應執行有期徒刑1 年
    10月確定之刑，接續執行，於95年12月18日因縮刑假釋出監
    ，96年5 月25日因縮刑假釋期滿未經撤銷假釋而執行完畢，
    有臺灣高等法院被告前案紀錄表及臺灣屏東地方法院檢察署
    刑案資料查註紀錄表各1 份在卷可按，其5 年之內再因故意
    犯有期徒刑以上刑之本罪，為累犯，應依法加重其刑。
四、爰審酌被告甲○○之年齡、品行、智識能力、犯罪手段、行
    為對法益造成侵害之程度，其為58年6 月25日出生、受有高
    職畢業教育程度、從事水電工等業之人，本件犯罪時年38歲
    ，有警詢年籍等資料在卷可參，年值青壯，又其前案紀錄除
    上開構成施用毒品訴追條件及累犯之要件，不再重複評價者
    外，並曾於：(一)84年間因違反麻醉藥品管理條例案件，經本
    院84年度訴字第523 號判處有期徒刑5 月確定，於85年5 月
    2 日易科罰金執行完畢；(二)85年間因煙毒案件，經本院85年
    度訴字第191 號判處有期徒刑3 年5 月，褫奪公權3 年確定
    ，並與另案違反藥事法案件，經本院85年度訴字第498 號判
    處有期徒刑3 月確定之刑，經裁定應執行有期徒刑3 年6 月
    ，褫奪公權3 年，於85年10月22日入監執行；(三)85年間因違
    反麻醉藥品管理條例案件，經判處有期徒刑8 月確定，並與
    前開(二)部分所示之刑，接續執行，於87年7 月14日因縮刑假
    釋出監；(四)嗣前開假釋期間再犯違反毒品危害防制條例案件
    ，經本院87年度訴字第865 號判處有期徒刑9 月確定，與前
    開(三)部分所餘殘刑2 年1 月接續執行，於88年5 月29日入監
    執行，91年2 月8 日期滿出監執行完畢；嗣其經前開構成累
    犯要件之徒刑執行完畢後，復已再犯違反毒品危害防制條例
    案件（共4 罪），分別經臺灣高等法院高雄分院96年度上訴
    字第2506號（本院96年度訴字第1071號）判處有期徒刑1 年
    2 月、10月，及本院96年度訴字第1272號判處有期徒刑1 年
    2 月、10月，分別確定後，經本院97年度聲字第428 號裁定
    應執行有期徒刑3 年6 月，已於97年5 月14日入監執行，有
    臺灣高等法院被告前案紀錄表及臺灣屏東地方法院檢察署刑
    案資料查註紀錄表各1 份在卷可按，素行不良，茲就其施用
    毒品之犯罪類型，雖有認為僅屬自戕行為，並未涉侵害他人
    法益者，惟姑不論此見與我國現行刑事立法除就行為人藉自
    殘行為達到其他侵害國家、社會法益結果之目的，而在相關
    特別立法如妨害兵役治罪條例等特別法中定以處罰之規定外
    ，向不加罰於單純自殘，甚或自殺行為所表彰之規範體系價
    值觀念相左，況毒品危害防制條例第10條所規定對施用毒品
    行為之處罰，其法定刑猶相當，或更甚（如施用第一級毒品
    罪）於刑法中關於故意「傷害他人」規定罪責，舉輕明重，
    足徵其規範保護之法益，原不在該「自戕」行為本身所造成
    行為人個人身體健康之有形侵害。蓋民主法治國家之所異於
    獨裁、集權社會，其國家政策、社會發展，均取決於以全體
    公民個人意志累積形成之群體意志，凡公民不分性別、學歷
    、職業、貧富、愚智，任由鴻儒碩彥至販夫走卒，其個人意
    志之表現就群體意志決定之形成，均屬等值，直接影響國家
    、社會整體之命運，至關重要，則個人基於自主、健全意思
    所表現之公民意志，不分良窳，均應尊重，然若有藉不正手
    段影響他人或自陷個人健全自主意志不能正常形成、表現者
    ，不僅直接侵蝕公民群體意志形成之基礎，迫令其他自重慎
    行大眾均須承受建立在該不健全基礎形成之公共政策、社會
    生活品質之結果，對於國家、社會法益及人民全體利益，猶
    已構成危害，是如投票受賄罪所規範者，即在禁止公民匯集
    個人自主意志以形成群體意志之過程受不當影響及控制，即
    為適例。今毒品除可對個人身體健康造成有形傷害外，就人
    之身體及精神形成高度成癮性及依賴性，猶足以抑制個人表
    現其本於心性能力所為自主意志之決定，並進而造成群體意
    志表現遭不當扭曲之危險，直接影響國家、社會之發展，侵
    害至鉅，斷非僅止於個人健康之危害，被告甲○○迭因施用
    毒品而經觀察、勒戒、強制戒治及刑之執行矯治，未幾仍重
    蹈覆轍，除徵其守法觀念薄弱，堪認已施用毒品成習，積重
    難返，對其個人身心、家庭及國家、社會之危害非輕，並考
    量其犯罪施用毒品之情節，及其犯罪經查獲後，尚能坦認犯
    行，態度尚可等一切情狀，量處如主文所示之刑，以資儆懲
    。
五、未扣案而供被告本件施用海洛因犯罪使用之注射針筒，除據
    被告甲○○供稱於查獲前已經丟棄而滅失，依現有卷證復不
    能證明其尚存在，爰不另為沒收之諭知，附此敘明。
據上論斷，依刑事訴訟法第273 條之1 第1 項、第299 條第1 項
前段，毒品危害防制條例第10條第1 項，刑法第11條前段、第47
條第1 項，判決如主文。
本案經檢察官許英輝到庭執行職務
中    華    民    國    97    年    6     月    30    日
                  刑事第二庭    法  官  陳松檀
以上正本證明與原本無異。
如不服本判決應於收受本判決送達後10日內向本院提出上訴書狀
，其未敘述上訴理由者，並得於提起上訴後10日內向本院補提理
由書狀（均須按他造當事人之人數附繕本）「切勿逕送上級法院
」
中    華    民    國    97    年    6     月    30    日
                                書記官  林祥玉
附錄本件判決引用之法條：
毒品危害防制條例第10條
施用第一級毒品者，處6 月以上5 年以下有期徒刑。


司法院資訊處製作；財團法人民間司法改革基金會備份。
